【裁判字號】    97,財管,240
【裁判日期】    980622
【裁判案由】    選任遺產管理人
【裁判全文】
臺灣高雄地方法院民事裁定             97年度財管字第240號
聲  請  人  渣打國際商業銀行股份有限公司
法定代理人  甲○○
上聲請人聲請對被繼承人乙○○選任遺產管理人事件，本院裁定
如下：
    主  文
選任焦文城律師為被繼承人乙○○（女，民國○○○年○月○○
日生，身分證統一編號：Ｚ000000000號）之遺產管理
人。
程序費用新臺幣壹仟元由被繼承人乙○○之遺產負擔。
    理  由
一、按「繼承開始時，繼承人之有無不明者，由親屬會議於一個
    月內選定遺產管理人，並將繼承開始及選定遺產管理人之事
    由，向法院報明。」、「無親屬會議或親屬會議未於前條所
    定期限內選定遺產管理人者，利害關係人或檢察官，得聲請
    法院選任遺產管理人，並由法院依前項規定為公示催告。」
    、又「先順序繼承人均拋棄其繼承權時，由次順序之繼承人
    繼承，其次順序之繼承人有無不明或第四順序之繼承人均拋
    棄其繼承權者，準用關於無人承認繼承之規定。」，民法第
    1177條、第1178條第2 項、第1176條第6 項分別定有明文。
二、聲請意旨略以：被繼承人乙○○（女，民國○○年○ 月○○日出
    生，身分證統一編號：Ｚ000000000號，生前最後設籍：高雄
    市前鎮區○○○路477 之4 號）業於96年9 月8 日死亡，惟
    其生前於95年5 月15日向聲請人借用新臺幣（下同）252 萬
    元，借款期限自95年5 月15日起至115 年5 月15日止，並將
    坐落高雄市○鎮區○○段一小段188 地號土地及其上同段11
    7 建號建物設定抵押權予聲請人，尚積欠2,497,085 元未為
    清償，而其繼承人除劉張盛蓉外，均已拋棄繼承權，又劉張
    盛蓉業已死亡，其繼承人亦均已拋棄繼承權，是否仍有應繼
    承之人不明，且其親屬會議未於1 個月內選定遺產管理人，
    為確保聲請人之權利，爰依法聲請選任遺產管理人等語。
三、經查：
  (一)聲請人主張之前揭事實，業據其提出借據、土地登記謄本、
    建物登記謄本、他項權利證明書、抵押權設定契約書、除戶
    謄本、繼承系統表、本院家事庭97年度1 月18日雄院高96繼
    雲字第2718號函、本院家事庭97年11月17日雄院高97繼協字
    第2128號函及本院家事庭97年11月17日雄院高97繼協字第22
    39號函等件為證，並經本院依職權調取本院96年度繼字第29
    09號、本院96年度繼字第2718號、本院97年度繼字第2239號
    及本院97年度繼字第2128號拋棄繼承權卷宗核閱屬實，堪信
    為真實。而聲請人為被繼承人之債權人，自應屬利害關係人
    無訛。又被繼承人乙○○之繼承人除劉張盛蓉外，均已拋棄
    繼承權，而劉張盛蓉業已死亡，其繼承人亦均已拋棄繼承權
    ，復查無其他合法繼承人存在，揆諸前揭規定，被繼承人乙
    ○○之遺產自應準用關於無人承認繼承之規定，參以其親屬
    會議並未於死亡發生之日起1 個月內為其選定遺產管理人並
    呈報本院，是聲請人以利害關係人之地位，向本院聲請選任
    被繼承人乙○○之遺產管理人，自屬有據。
  (二)本院審酌：被繼承人乙○○前揭現存之合法繼承人既均已依
    法拋棄繼承，本無義務就其遺產再為管理，且由渠等既已行
    使法律所賦予之拋棄繼承權，可知顯已不願再與被繼承人乙
    ○○之遺產有何糾葛；況擔任遺產管理人，主要係彙整被繼
    承人之財產，踐行被繼承人債權、債務之確認，並作適法合
    理之分配，且於有繼承人承認繼承時或遺產分配後，尚有剩
    餘時，將遺產移交繼承人或國庫，此須熟悉相關法律程序進
    行遺產處分，經本院自高雄律師公會願意擔任法院遺產管理
    人名單中徵詢後，焦文城律師願意以其專業知識管理及處理
    被繼承人乙○○後續之遺產問題，爰選任焦文城律師為本件
    之遺產管理人。
四、依非訟事件法第157 條、第24條第1 項，裁定如主文。
中    華    民    國    98    年    6    月     22    日
                  家事法庭  司法事務官  林于莙
以上正本證明與原本無異。
如對本裁定抗告，須於裁定送達後10日之不變期間內，向本院提
出抗告狀，並繳納抗告費新臺幣1,000 元。
中    華    民    國    98    年    6    月     22    日
                                書記官  沈  蘊


司法院資訊處製作；財團法人民間司法改革基金會備份。
